【裁判字號】    98,交訴,50
【裁判日期】    980804
【裁判案由】    公共危險等
【裁判全文】
臺灣板橋地方法院刑事判決              98年度交訴字第50號
公  訴  人  臺灣板橋地方法院檢察署檢察官
被      告  乙○○
                    國民
上列被告因公共危險等案件，經檢察官提起公訴（98年度偵字第
2993號），本院判決如下：
    主      文
乙○○犯過失傷害罪，處有期徒刑月；又犯肇事致人傷害逃逸
罪，處有期徒刑捌月。應執行有期徒刑玖月。
    事      實
一、乙○○於民國97年4 月20日晚間8 時45分許，騎乘車牌號碼
    GPT-132 號重型機車，沿臺北縣板橋市○○路往中山路方向
    行駛，行經臺北縣板橋市○○路112 號前，本應注意駕駛人
    騎乘機車應遵守道路交通標線之指示，在劃有分向限制線之
    路段，不得駛入來車之車道內，而依當時天候陰，夜間有照
    明，市區道路○○路面，路面乾燥、無缺陷、亦無障礙物，
    視距良好等情狀，並無不能注意之情事，竟疏未注意，貿然
    違規跨越上開路段之分向限制線，而駛入來車車道內，與對
    向由丙○○所騎乘之車牌號碼J6V-789 號重型機車發生擦撞
    ，致丙○○人車倒地後，受有左額挫傷併輕度腦震盪、雙膝
    挫擦傷、左肘、前臂挫擦傷與左小腿下端挫擦傷等傷害。詎
    乙○○見其逆向行駛而與丙○○所騎乘之機車發生擦撞，致
    丙○○人車倒地發生具大聲響，應已預見其肇事並致人受傷
    ，竟未下車察看及採取救護或其他必要措施，或向警察機關
    報告，另行本於肇事逃逸之未必故意，旋即騎乘機車逃離現
    場。嗣經警到場處理，並調閱肇事地點監視錄影畫面，始循
    線查悉上情。
二、案經臺北縣政府警察局板橋分局報請暨被害人丙○○訴請臺
    灣板橋地方法院檢察署檢察官偵查起訴。
    理      由
一、證據能力方面：
（一）證人即告訴人丙○○於偵訊時之陳述：
   1、按被告以外之人於偵查中向檢察官所為之陳述，除顯有不
      可信之情況者外，得為證據，刑事訴訟法第159 條之1 第
      2 項定有明文。蓋現行法之檢察官仍有訊問被告、證人及
      鑑定人之權限，其應踐行之程序又多有保障被告或被害人
      之規定，證人、鑑定人於偵查中亦均須具結，就刑事訴訟
      而言，其司法屬性甚高；而檢察官於偵查程序取得之供述
      證據，其過程復尚能遵守法令之規定，是其訊問時之外部
      情況，積極上具有某程度之可信性，除消極上顯有不可信
      之情況者外，均得為證據。故主張其為不可信積極存在之
      一方，自應就此欠缺可信性外部保障之情形負舉證責任（
      最高法院98年度臺上字第2904號判決意旨參照）。從而，
      被告以外之人前於偵查中，經具結後所為證述，除反對該
      項供述具有證據能力之一方，已釋明「顯有不可信之情況
      」之理由外，皆得為證據。
   2、查證人丙○○於偵查中，係以證人之身份，經檢察官告以
      具結之義務及偽證之處罰，經其具結，而於負擔偽證罪之
      處罰心理下所為，係經以具結擔保其證述之真實性。又證
      人丙○○於檢察官訊問時，並無證據顯示係遭受強暴、脅
      迫、詐欺、利誘等外力干擾情形，或在影響其心理狀況致
      妨礙其自由陳述等顯不可信之情況下所為。從而，證人丙○○於偵訊時之陳述，既無顯不可信之情況，依上開說明
      ，自有證據能力。
   3、次按書記官於製作筆錄時，將受訊問人談話之真意妥適表
      現記載於筆錄上，並無不可。是錄影光碟聲音與筆錄之記
      載，於無關連性之細節稍有出入，乃屬當然，其相符部分
      仍具證據能力，得採為判斷事實之依據（最高法院92年度
      臺上字第3807號判決參照）。查證人丙○○於偵訊時證述
      之情節，經本院勘驗結果，雖未經臺灣板橋地方法院檢察
      署書記官逐字繕打於該日筆錄，有本院勘驗筆錄在卷可查
      （詳本院卷第68至72頁）。然證人丙○○當日陳稱：其要
      鑽到前面那輛車前面即機車停等區，當其鑽出來看見被告
      時，被告以很快的速度騎過來等語（詳本院卷第69頁），
      經核與本案事故責任歸屬之認定並無關聯性（詳下述）。
      揆諸前開說明，臺灣板橋地方法院檢察署書記官雖漏載該
      部分情節，其相符部分仍具證據能力，自得採為判斷事實
      之依據。
（二）板橋中興醫院98年3 月2 日函暨丙○○病歷資料及相關檢
      查報告、診斷證明書：
      按醫師執行醫療業務時，不論患者是因病尋求診療，或因
      特殊目的而就醫，醫師於診療過程中，應依醫師法之規定
      ，製作病歷，此一病歷之製作，均屬醫師於醫療業務過程
      中所須製作之紀錄文書，而且每一醫療行為均屬可分，因
      其接續之看診行為而構成醫療業務行為，其中縱有因訴訟
      目的，例如被毆傷而尋求醫師之治療，對醫師而言，仍屬
      其醫療業務行為之一部分，仍應依法製作病歷，則該病歷
      仍屬業務上所製作之紀錄文書，與通常之醫療行為所製作
      之病歷無殊，自屬刑事訴訟法第159 條之4 第2 款所稱從
      事業務之人於業務上所須製作之紀錄文書，而診斷證明書
      係依病歷所轉錄之證明文書，自仍屬本條項之證明文書（
      最高法院97年度臺上字第666 號判決意旨參照）。查板橋
      中興醫院98年3 月2 日函暨丙○○病歷資料及相關檢查報
      告、診斷證明書，揆諸前開說明，自應有證據能力。
（三）其餘證據方法之證據能力：
      按被告以外之人於審判外之陳述，雖不符刑事訴訟法第15
      9 條之1 至第159 條之4 之規定，而經當事人於審判程序
      同意作為證據，法院審酌該言詞陳述或書面陳述作成時之
      情況，認為適當者，亦得為證據；當事人、代理人或辯護
      人於法院調查證據時，知有同法第159 條第1 項不得為證
      據之情形，而未於言詞辯論終結前聲明異議者，視為有前
      項之同意，同法第159 條之5 亦有明文。查證人詹益梁、
      丙○○於警詢時之陳述、臺北縣政府警察局板橋分局交通
      分隊交通事故處理小組偵查報告、道路交通事故現場圖、
      監視器與肇事現場相關位置圖、道路交通事故調查報告表
      (一)、(二)，均係被告乙○○以外之人於審判外之言詞及書面
      陳述。而檢察官與被告知有刑事訴訟法第159 條第1 項不
      得為證據之情形，均未於本院言詞辯論終結前聲明異議。
      本院審酌證人詹益梁、丙○○於警詢時，係就其等各自親
      身經歷之事實而為陳述；臺北縣政府警察局板橋分局交通
      分隊交通事故處理小組偵查報告、道路交通事故現場圖、
      監視器與肇事現場相關位置圖、道路交通事故調查報告表
      (一)、(二)，乃員警基於專業知識所製作，且未敘述被告有所
      過失等事實，具有相當之中立性。從而，上開證據方法之
      作成過程並無不適當之情形，自均得為證據。
二、被告於本院審理時，固坦承有於97年4 月20日某時，在臺北
    縣板橋市○○路上，與告訴人所騎乘之機車發生擦撞，其並
    未停留現場，直接騎乘機車離去之事實，惟矢口否認有何過
    失傷害及肇事逃逸之犯行，辯稱：其騎乘機車沿臺北縣板橋
    市○○路行駛，見告訴人騎乘機車在超車，突然出現在其面
    前，其為了閃避告訴人，遂往右偏駛，告訴人擦撞其車輛把
    手，因其並未受傷，乃逕行離去現場，並未看到告訴人情形
    云云。經查：
（一）過失傷害部份：
   1、被告於97年4 月20日某時，騎乘車牌號碼GPT-132 號重型
      機車，沿臺北縣板橋市○○路往中山路方向行駛，在重慶
      路112 號前與人發生擦撞等事實，業據被告於警詢、偵訊
      及本院審理時供認不諱（詳臺灣板橋地方法院檢察署98年
      度偵字第2993號偵查卷宗第5 至7 頁、第47、48頁、本院
      卷第31頁、第76頁正面）。證人詹益梁於警詢時亦稱：車
      牌號碼GPT-132 號重型機車係被告以其名義購買，本案事
      發當日係由被告騎乘該車輛等語甚詳（詳臺灣板橋地方法
      院檢察署98年度偵字第2993號偵查卷宗第9 、10頁）。而
      告訴人於該日晚間8 時45分許，騎乘車牌號碼J6V-789 號
      機車搭載證人甲○○，沿臺北縣板橋市○○路往忠孝路方
      向行駛，行經臺北縣板橋市○○路112 號前，見被告騎乘
      車牌號碼GPT-132 號重型機車跨越分向限制線逆向行駛，
      因閃避不及發生擦撞，告訴人因而人車倒地，受有左額挫
      傷併輕度腦震盪、雙膝挫擦傷、左肘、前臂挫擦傷與左小
      腿下端挫擦傷等傷害之事實，亦據證人即告訴人於警詢、
      偵訊及本院審理時證述明確（詳臺灣板橋地方法院檢察署
      98年度偵字第2993號偵查卷宗第14、15頁、第48頁、本院
      卷第56頁反面至第57頁反面），核與證人甲○○於本院審
      理時證述之情節相符（詳本院卷第57頁反面至第58頁反面
      ）。此外，並有臺北縣政府警察局板橋分局交通分隊交通
      事故處理小組偵查報告、道路交通事故現場圖、道路交通
      事故調查報告表(一)、(二)各1 份、現場相片2 張、監視錄影
      翻拍相片8 張、車損相片6 張、板橋中興醫院98年3 月2
      日函暨告訴人之病歷資料、相關檢查報告、診斷證明書1
      份在卷可資佐證（詳臺灣板橋地方法院檢察署98年度偵字
      第2993號偵查卷宗第18至24頁、第30至37頁、第59至67頁
      ）。則被告於上開時、地騎乘機車，違規跨越分向限制線
      ，駛入來車車道內，因而與告訴人所騎乘之機車發生擦撞
      ，致告訴人受有左額挫傷併輕度腦震盪、雙膝挫擦傷、左
      肘、前臂挫擦傷與左小腿下端挫擦傷等傷害之事實，應堪
      信為真實。
   2、被告雖辯稱：本案事故發生時間有誤，應係於傍晚發生，
      且案發地點亦非劃設雙黃線路段；又本案係告訴人騎乘機
      車擦撞其所騎乘機車把手，並非其撞擊告訴人云云。然查
      ：
 （1）本案交通事故發生之時間，已據被告於警詢時坦承：其於
      97年4 月20日晚間8 時44分許，騎乘車牌號碼GPT-132 號
      重型機車，行經臺北縣板橋市○○路112 號前，與1 部機
      車發生擦撞等語不諱（詳臺灣板橋地方法院檢察署98年度
      偵字第2993號偵查卷宗第6 頁）。核與證人即告訴人於警
      詢及本院審理時、證人甲○○於本院審理時證述之情節相
      符（詳臺灣板橋地方法院檢察署98年度偵字第2993號偵查
      卷宗第14頁、本院卷第56頁反面、第58頁正面）。且案發
      當時現場之監視錄影畫面所顯示時間，亦為97年4 月20日
      晚間8 時45分許乙節，有翻拍相片在卷可查（詳臺灣板橋
      地方法院檢察署98年度偵字第2993號偵查卷宗第31至33頁
      ），足徵被告上開所辯，已不足採。
 （2）另按汽車（含機車）在設有慢車道之雙向二車道行駛時，
      應在遵行車道內行駛，在劃有分向限制線之路段，不得駛
      入來車之車道內，道路交通安全規則第97條第2 項、第1
      項第1 款、第2 款已有明文。查本案肇事路段確繪有雙黃
      線之分向限制線乙節，有道路交通事故現場圖、現場相片
      2 張及監視錄影翻拍相片6 張在卷可參（詳臺灣板橋地方
      法院檢察署98年度偵字第2993號偵查卷宗第20頁、第30至
      33頁）。是被告騎乘機車行經該路段，自應遵守前開規定
      ，不得跨越分向限制線駛入來車車道內。又被告於本案事
      故發生當時，確係跨越分向限制線駛入來車車道乙節，為
      被告於本院準備程序時所不爭執（詳本院卷第31頁），並
      經證人即告訴人於警詢、偵訊及本院審理時指訴甚詳（詳
      臺灣板橋地方法院檢察署98年度偵字第2993號偵查卷宗第
      14頁、第48頁、本院卷第56頁反面），核與證人甲○○於
      本院審理證述之情節相符（詳本院卷第58頁正面），復有
      監視錄影翻拍相片可資佐證。而自監視錄影翻拍相片觀之
      ，被告於97年4 月20日晚間8 時45分40秒許，騎乘機車跨
      越雙黃線，在來車車道內行駛；同日晚間8 時45分41秒許
      ，被告向右跨越雙黃線駛至其遵行車道內；同日晚間8時
      45分42秒許，告訴人人車倒地，車輛傾倒位置在其應遵行
      車道內。足見告訴人指稱：其因見被告逆向行駛，閃避不
      及，遭被告撞擊後人車倒地等語，應屬可採。又依當時天
      候陰，夜間有照明，路面乾燥、無缺陷及障礙物，視距良
      好等情，有道路交通事故調查報告表(一)附卷可佐（詳臺灣
      板橋地方法院檢察署98年度偵字第2993號偵查卷宗第23頁
      ），被告並無不能注意之情事，竟跨越分向限制線駛入來
      車車道，致與告訴人騎乘之機車發生擦撞，告訴人因而人
      車倒地後受傷，足認被告就本案事故之發生顯有過失。而
      告訴人因本案交通事故受有上述傷勢，則被告之過失行為
      與告訴人所受傷害間，具有因果關係，均洵堪認定。
 （3）又告訴人於偵訊時雖證稱：其要超車至機車停等區，當其
      鑽出來看見被告時，被告以很快的速度騎過來等語，此經
      本院勘驗甚詳（詳本院卷第69頁），足見告訴人於本案事
      發當時確有超車之行為甚明。然查，本案係因被告違規跨
      越分向線駛入來車車道，致與告訴人所騎乘機車發生擦撞
      ，已經認定如前。而本案事發地點在告訴人行車之遵行車
      道內乙節，亦如前述。則本案既無證據證明告訴人當時超
      車之行為有何違規，自無從僅以告訴人自承其有超車之行
      為，因而解免被告過失之責任。
（二）肇事逃逸部份：
   1、按判斷駕駛人有無逃逸之故意，應就客觀事實判斷，如駕
      駛人對於危險之發生有所認識，明知已發生車禍，或知悉
      車禍有使人受傷害或死亡之可能，竟未下車察看，仍駕車
      離去，即可認定有肇事逃逸之犯意，亦即對於駕駛動力交
      通工具肇事致人死傷之事實，駕駛人已有所認識，並進而
      決意擅自逃離肇事現場之主觀心態，具有此項故意之犯意
      ，即符合肇事逃逸罪之構成要件。又此項故意之犯罪型態
      ，包括直接故意與未必故意，所謂直接故意，係指駕車肇
      事因而已知悉發生使人受傷害或死亡之結果，如仍決意駕
      車逃離現場，即係直接故意犯；而未必故意，係指駕駛人
      對於駕車有無肇事不確知，或對於有無使人受傷尚未確知
      ，但因駕車肇事而發生使人傷亡之結果，駕駛人已有所懷
      疑，且對於所發生之結果為何並不在乎，是否有人員之死
      傷亦不在意，縱令有人死傷亦無所謂，仍決意駕車快速逃
      逸，即為有肇事逃逸之未必故意（臺灣高等法院97年度交
      上訴字第44號判決參照）。經查，被告於警詢、偵訊及本
      院審理時，均已坦承其在上開路段，與告訴人發生擦撞之
      事實，此觀被告於警詢時供陳：其於97年4 月20 日晚間8
      時44分許，騎乘機車行經臺北縣板橋市○○路112 號前，
      有感覺與1 部機車擦撞，不確定對方車號是否為J6V-789
      號等語；於偵訊時供陳：當天其與另1 臺機車的把手有擦
      碰到等語；及於本院準備程序及審理時供陳：確實是在重
      慶路上發生擦撞，是告訴人撞其，並非其撞告訴人等語（
      詳臺灣板橋地方法院檢察署98年度偵字第2993號偵查卷宗
      第6 頁、第47頁、本院卷第31頁、第57頁反面、第76頁正
      面），自堪認定，是被告已知悉當日於上開地點發生交通
      事故無訛。又自上開監視錄影翻拍相片觀之，被告騎乘機
      車行經拍攝地點後1 秒，告訴人旋於同一地點人車倒地，
      已如前述。而告訴人人車倒地後發出巨響，被告所騎乘機
      車則有傾倒傾向乙情，亦經證人即告訴人於偵訊及本院審
      理時證述甚詳（詳臺灣板橋地方法院檢察署98年度偵字第
      2993號偵查卷宗第48頁、本院卷第57頁正面）。又證人即
      告訴人於本院審理時亦稱：被告騎乘機車，擦撞其所騎乘
      機車前側左邊，即葉子板接近車體部分等語甚明（詳本院
      卷第57頁正面）。被告於本院審理時則供陳：其閃開後左
      手被告訴人擦了一下，返家後發現其左手有受傷等語（詳
      本院卷第57頁反面、第76頁正面）。益徵，被告與告訴人
      所騎乘機車，應係正面發生擦撞。則以被告主觀上已知悉
      本案交通事故之發生，且被告與告訴人正面發生擦撞，被
      告有傾倒傾向，及告訴人人車倒地所造成之聲響等節觀之
      ，被告就告訴人可能因該事故之發生而受有傷害乙情，應
      有所認知。又被告於本案交通事故發生後逕行駕車離去，
      並未停車對告訴人採取任何救護或其他必要措施等情，亦
      據被告於警詢及本院審理時供陳甚詳（詳臺灣板橋地方法
      院檢察署98年度偵字第2993號偵查卷宗第6 頁、本院卷第
      57 頁 反面），核與證人即告訴人於警詢及偵訊時證述之
      情節相符（詳臺灣板橋地方法院檢察署98年度偵字第2993
      號偵查卷宗第14、15頁、第48頁）。則被告已預見其因肇
      事致人受傷，竟未下車察看及採取救護或其他必要措施，
      或向警察機關報告，而逕行離去現場，從而被告客觀上有
      肇事逃逸之行為，主觀上具肇事逃逸之未必故意甚明。
   2、被告雖辯稱：其遭告訴人所騎乘機車撞擊，因本身並未受
      傷，乃逕行離去現場云云。然按刑法第185 條之4 之肇事
      致人死傷而逃逸罪，不以行為人對於事故之發生應負過失
      責任為必要（最高法院95年度臺上字第4264號判決參照）
      。從而，縱被告主觀上自認並無過失，然其已認知本案事
      故之發生，並預見告訴人受傷之可能，仍決意離去現場，
      業如前述，揆諸前開說明，亦應負肇事逃逸之責。
（三）綜上所述，被告上開所辯，顯係事後推諉卸責之詞，不足
      採信。本案事證均已明確，被告犯行堪以認定，均應依法
      論科。
三、核被告所為，係犯刑法第284 條第1 項前段之過失傷害罪及
    同法第185 條之4 之駕駛動力交通工具肇事，致人受傷而逃
    逸罪。次按刑法第284 條第1 項之過失傷害罪，係針對行為
    人應注意、能注意而不注意之過失行為予以非難；而同法第
    185 條之4 之肇事致人死傷逃逸罪，則以處罰肇事後逃逸之
    駕駛人為目的，俾促使駕駛人於肇事後能對被害人即時救護
    ，以減少死傷，是該罪之成立祇以行為人有駕駛動力交通工
    具肇事，致人死傷而逃逸之事實為已足，至行為人之肇事有
    否過失，則非所問，二者之立法目的及犯罪構成要件截然不
    同，且駕駛人之肇事逃逸，係在其過失行為發生後，為規避
    責任，乃另行起意之另一行為，故行為人之過失犯行與其肇
    事致人死傷而逃逸之行為，應屬併罰關係（最高法院93年度
    臺上字第5599號判決參照）。從而，被告所犯上開2 罪間，
    犯意各別，行為互殊，應予分論併罰。爰審酌被告肇事後仍
    執意逃逸，對於告訴人之身體及求償權行使之危害非輕，並
    參酌被告過失之程度、告訴人所受之傷勢，及被告迄未與告
    訴人達成和解，暨其犯後態度等一切情狀，分別量處如主文
    所示之刑，並定其應執行刑，以示懲儆。
據上論斷，應依刑事訴訟法第299 條第1 項前段，刑法第284 條
第1 項前段、第185 條之4 、第51條第5 款，刑法施行法第1條
之1 第1 項、第2 項前段，判決如主文。
本案經檢察官靳開聖到庭執行職務。
中    華    民    國    98    年    8     月    4     日
                  交通法庭審判長法  官  潘長生
                                法  官  黎錦福
                                法  官  謝梨敏
以上正本證明與原本無異
如不服本判決應於送達後10日內向本院提出上訴狀
                                書記官  翁子婷
中    華    民    國    98    年    8     月    4     日
附錄本案論罪科刑法條全文：
中華民國刑法第284條
因過失傷害人者，處6 月以下有期徒刑、拘役或5 百元以下罰金
，致重傷者，處1 年以下有期徒刑、拘役或5 百元以下罰金。
從事業務之人，因業務上之過失傷害人者，處1 年以下有期徒刑
、拘役或1 千元以下罰金，致重傷者，處 3 年以下有期徒刑、
 拘役或 2 千元以下罰金。
中華民國刑法第185條之4
駕駛動力交通工具肇事，致人死傷而逃逸者，處6 月以上5 年以
下有期徒刑。


司法院資訊處製作；財團法人民間司法改革基金會備份。
